臺灣臺南地方法院民事判決
111年度訴字第1018號
原      告  陳麗琪    
訴訟代理人  鄭楓丹律師
被      告  林琝諠  
訴訟代理人  林子糅  
上列當事人間請求侵權行為損害賠償事件，本院於民國111年10
月17日言詞辯論終結，判決如下：
    主    　文
被告應給付原告新臺幣100,000元，及自民國111年9月4日起至清
償日止，按週年利率百分之5計算之利息。
原告其餘之訴駁回。
訴訟費用由被告負擔10分之1，餘由原告負擔。
本判決第一項得假執行，但被告如以新臺幣100,000元為原告預
供擔保，得免為假執行。
原告其餘假執行之聲請駁回。
    事實及理由
一、原告主張：
    伊與訴外人歐信義於民國95年4月11日結婚，被告明知歐信
    義有婚姻關係存在，仍與歐信義交往，破壞他人婚姻。而歐
    信義罹患口腔癌第4期，飽受病痛折磨，身心靈相當不穩定
    ，亟需感情填補。詎被告利用歐信義對其之感情，不斷要求
    歐信義替伊支付購買日常生活用品如衣物、上課費用、牙齒
    費用、被告未成年子女之學費等費用，並支援被告所經營之
    事業開銷、清償積欠之貸款、甚至為伊買一台114萬元之賓
    士車，二人亦屢次一同出遊，如被告於111年4月15日陪歐信
    義出遊過生日、111年4月25日前2天亦一同出遊，衡諸社會
    一般通念，被告明知歐信義為有配偶之人，為避嫌或免惹人
    非議，通常會避免與異性單獨長時間共處，然兩人屢次一同
    出遊，益徵其等所為已逾越一般與異性社交往來之正常情誼
    。再者，被告曾與歐信義就外遇一事討論法律相關問題，唯
    恐歐信義給付伊之金錢遭原告主張權利請求返還，顯見被告
    知悉歐信義存有婚姻關係，希望歐信義給予保障，侵害原告
    基於配偶關係之身分法益而情節重大，且致原告精神上莫大
    痛苦。為此，爰依民法第184條、第195條第1項、第3項之規
    定提起本訴，請求精神慰撫金等語。並聲明：㈠被告應給付
    原告100萬元，及自起訴狀繕本送達翌日起至清償日止，按
    週年利率百分之5計算之利息。㈡原告願供擔保，請准宣告假
    執行。
二、被告則以：
　　伊與歐信義結識於狀元地美容美體之工作場合，歐信義為消
    費之客人，伊工作內容除按摩外，亦會陪同客人外出散心郊
    遊吃飯等。嗣因疫情收入中斷，歐信義乃支付伊薪水，支持
    伊成立之工作室，伊自己接待客戶，工作內容視客戶需求而
    定，包括陪同吃飯、聊天、逛街、出遊等。伊感謝歐信義對
    伊生意之支持，也了解歐信義深受癌症所苦，二人關係如異
    性知己般相互扶持，並因知悉歐信義有家庭，亦會勸說歐信
    義應多陪伴家人，惟歐信義因顧及伊為單親媽媽，仍會協助
    伊處理生活上之事情，如換燈泡、修水管、客製家具、修理
    家店等。而在疫情期間，伊從事電商工作及買賣保養品，歐
    信義也會購買產品支持伊之生意，又因歐信義為職業軍人，
    故其購買汽車，除可於休假時使用外，其餘時間則借伊代步
    之用。此外，伊未曾與歐信義有過性行為，也沒有接吻，最
    多就是牽手，伊雖知悉歐信義有愛慕之情，仍不希望破壞他
    人家庭，二人僅為單純朋友、兄長、客戶之關係，歐信義支
    付薪水，由伊提供時間陪同吃飯、聊天、出遊、逛街等語，
    資為抗辯。並聲明：㈠原告之訴駁回。㈡如受不利判決，願供
    擔保請准宣告免為假執行。
三、得心證之理由：
  ㈠經查，原告主張之事實，業據其提出被告與歐信義出遊照片
    、被告與歐信義Line對話紀錄等件為證(見本院卷第31至69
    頁)，被告則否認原告之主張，而以前揭情詞資為抗辯。是
    本件所應審究者為：被告是否侵害原告之配偶權或基於配偶
    關係之身分法益？被告與歐信義有無逾越朋友等一般社交行
    為之不正常往來行為？被告抗辯並無侵害原告配偶權，有無
    理由？原告依侵權行為規定請求被告給付100萬元之非財產
    上損害賠償，有無理由？以下分別論述之。
  ㈡按因故意或過失，不法侵害他人之權利者，負損害賠償責任
    。故意以背於善良風俗之方法，加損害於他人者亦同；不法
    侵害他人之身體、健康、名譽、自由、信用、隱私、貞操，
    或不法侵害其他人格法益而情節重大者，被害人雖非財產上
    之損害，亦得請求賠償相當之金額；前二項規定，於不法侵
    害他人基於父、母、子、女或配偶關係之身分法益而情節重
    大者，準用之，民法第184條第1項、第195條第1項前段、第
    3項分別定有明文。又婚姻係以夫妻之共同生活為其目的，
    配偶應互相協力保持其共同生活之圓滿安全及幸福，而夫妻
    互守誠實，係為確保其共同生活之圓滿安全及幸福之必要條
    件，故應解為配偶因婚姻契約而互負誠實之義務，配偶之一
    方行為不誠實，破壞共同生活之圓滿安全及幸福者，即為違
    反因婚姻契約之義務而侵害他方之權利(最高法院55年台上
    字第2053號判決參照)。按婚姻係以夫妻之共同生活為目的
    ，配偶應互相協力保持其共同生活之圓滿、安全及幸福，第
    三人亦不得加以破壞，否則即有悖於公序良俗(最高法院85
    年度台上字第2054號判決參照)。茍配偶確因此受精神上痛
    苦，自得依法請求賠償。又侵害配偶關係所生身分法益之行
    為，並不以通姦行為為限，倘夫妻任一方與他人間存有逾越
    朋友交遊等一般社交行為之不正常往來，甚而肌膚之親，其
    行為已逾社會一般通念所能容忍之範圍，已達破壞婚姻共同
    生活之圓滿安全及幸福之程度，即足當之，倘其情節重大，
    違反忠誠義務之一方及該他人即應依上開規定，共同負非財
    產上損害賠償責任。
　㈢本件原告主張：被告明知歐信義有婚姻關係存在，仍與歐信
    義交往，利用歐信義對其之感情，不斷要求歐信義替其支付
    購買日常生活用品如衣物、上課費用，並支援被告所經營之
    事業開銷、清償被告積欠之貸款、甚至買一台114萬元賓士
    車，二人亦屢次一同出遊，如被告於111年4月15日陪歐信義
    出遊過生日、111年4月25日前2天亦一同出遊之部分，業據
    原告提出被告與歐信義出遊照片、歐信義與被告LINE對話紀
    錄以為佐證（本院卷第31至65頁），足見原告主張：被告二
    人上開所為，顯已逾越一般社會通念所認之已婚男女交往分
    際以及一般普通朋友間之社交行為，嚴重侵害原告基於配偶
    關係之身分法益，並足以動搖原告婚姻生活之圓滿與幸福安
    全之忠實目的，侵害原告基於配偶關係衍生之身分法益且情
    節重大，造成原告受有相當程度之精神上痛苦等語，應堪採
    信。
　㈣被告雖稱歐信義僅為其客戶，其與歐信義間至多僅有牽手，
    並未發生性行為，未侵害原告之配偶關係身分法益，惟被告
    與歐信義間上開交往行為，不僅逾越一般社會通念所認異性
    朋友間社交關係之正常往來行為，亦已逾越於娛樂場所之交
    際往來服務範疇，被告辯稱其所為並未破壞原告與歐信義間
    共同生活之圓滿安全及幸福，顯然並非事實，不足採信。
  ㈤按慰撫金之賠償，其核給標準固與財產上損害之計算不同，
    然非不可斟酌雙方身分資力與加害程度，及其他各種情形核
    定相當之數額(最高法院51年台上字第223號判決參照)。以
    人格權遭遇侵害，受有精神上之痛苦，而請求慰藉金之賠償
    ，其核給之標準，須斟酌雙方之身分、資力與加害程度及其
    他各種情形核定相當之數額。且所謂「相當」，應以實際加
    害情形與其名譽影響是否重大及被害人之身分、地位與加害
    人之經濟情況等關係定之(最高法院86年度台上字第第3537
    號判決參照)。本院審酌被告明知歐信義為有配偶之人，而
    仍與歐信義為前開逾越一般男女友人正當交往分際之行為，
    破壞原告婚姻生活之和諧圓滿，不法侵害原告基於配偶關係
    之身分法益且情節重大，原告精神上應受有相當之痛苦，審
    酌被告與歐信義往來期間及其行為之造成被上訴人婚姻破綻
    ；復參以原告為大學畢業，目前任職於科技股份有限公司，
    名下有股票之財產，及被告為高職畢業，目前從事美容美體
    服務工作，名下有汽車2輛等情（見外放卷兩造稅務電子閘
    門財產所得調件明細表），以及斟酌被告破壞原告之婚姻圓
    滿之加害程度，並斟酌原告所受之痛苦程度、被告迄今仍否
    認侵害行為，兼衡兩造生活、家庭狀況等一切情狀，認原告
    所得請求被告賠償之非財產上損害以100,000元為適當，逾
    此金額請求為無理由，應予駁回。
  ㈥末按給付無確定期限者，債務人於債權人得請求給付時，經
    其催告而未為給付，自受催告時起，負遲延責任。其經債權
    人起訴而送達訴狀，或依督促程序送達支付命令，或為其他
    相類之行為者，與催告有同一之效力。又遲延之債務以支付
    金錢為標的者，債權人得請求依法定利率計算之遲延利息，
    民法第229條、第233條第1項分別定有明文。本件被告侵害
    原告基於配偶關係之身分法益，原告依侵權行為法律關係請
    求被告給付精神慰撫金，已如前述，而本件起訴狀繕本，係
    於111年9月3日送達被告，有送達證書在卷可按（本院卷第1
    27頁），則原告請求被告自民事起訴狀繕本送達翌日即110
    年9月4日起至清償日止之法定遲延利息，即屬有據，應予准
    許。
四、綜上所述，原告依侵權行為之法律關係請求被告給付100,00
    0元，及自110年9月4日起至清償日止，按年息百分之5計算
    之利息，為有理由，應予准許，逾此範圍請求，則無理由，
    應予駁回。
五、本件事證已臻明確，兩造其餘攻擊防禦方法及證據，經本院
    斟酌後，認為均不足以影響本判決之結果，爰不一一論述，
    附此敘明。
六、本件原告勝訴部分，兩造均陳明願供擔保，請准宣告假執行
    及免為假執行，經核於法並無不合，爰分別酌定相當之擔保
    金額宣告之；至原告敗訴部分，其假執行之聲請，因訴之駁
    回而失所依據，不予准許。
七、據上論結，原告之訴一部有理由、一部無理由，爰依民事訴
    訟法第79條、第390條第2項、第392條第2項，判決如主文。
中　　華　　民　　國　　111 　年　　10　　月　　31　　日
                      民事第四庭  法  官　李姝蒓
以上正本係照原本作成。
如對本判決上訴，須於判決送達後20日內向本院提出上訴狀。
如委任律師提起上訴者，應一併繳納上訴審裁判費。
中　　華　　民　　國　　111 　年　　11　　月　　1 　　日
                                  書記官  張鈞雅